臺灣桃園地方法院刑事判決　　　　　　 95年度簡上字第344號
上　訴　人
即　被　告　甲○○
　　　　　　乙○○
上列上訴人即被告等因背信案件，不服本院簡易庭94年度桃簡字
第2459號，中華民國95年6 月26日第一審判決（聲請簡易處刑案
號：臺灣桃園地方法院檢察署94年度調偵字第324 號），提起上
訴，本院合議庭為第二審判決如下：
    主  文
原判決撤銷。
甲○○、乙○○共同連續為他人處理事務，意圖為自己不法之利
益，而為違背其任務之行為，致生損害於本人之其他利益，各處
有期徒刑肆月，如易科罰金，均以銀元佰元即新臺幣玖佰元折
算壹日。
    事  實
一、緣甲○○、乙○○於90年12月27日起，合夥於桃園縣蘆竹鄉
    ○○路○ 段50號設立經營荃鈺企業社，由甲○○出名為負責
    人，以經營機械設備製造業（組合加工），包括生產用以製
    造銑刀之機器設備。其後，自91年10月起，丙○○陸續出資
    加入上開合夥事業，而丁○○亦於92年1 月28日起陸續出資
    加入合夥經營，渠等間協議股權均分，由甲○○、乙○○負
    責處理業務接洽、訂單承作之事務，於執行合夥事務範圍內
    ，對於第3 人，係為荃鈺企業社其他合夥人即丁○○、丙○○處理事務之人。其後，荃鈺企業社除生產用以製造銑刀之
    機器設備外，並自92年12月前某日起，經營販售銑刀業務，
    於客戶下單後，即以每片銑刀新臺幣（以下同）53元向丙○○另經營之華冠公司或其他上游廠商進貨，再以每片銑刀10
    0 元之售價轉手得利。其後，因荃鈺企業社經營未見起色，
    甲○○、乙○○與丁○○、丙○○即有嫌隙，詎甲○○竟夥
    同乙○○共同基於意圖為自己不法利益並損害荃鈺企業社之
    利益之概括犯意聯絡，先於93年3 月18日，向基隆市政府申
    請在基隆市○○區○○路1 巷3 弄28號1 樓設立濱江材料行
    ，且推由乙○○出名擔任負責人，旋於93年4 月8 日（聲請
    簡易判決處刑書誤載為93年4 月23日），利用荃鈺企業社之
    電話、傳真，將原為荃鈺企業社之客戶亨井實業股份有限公
    司（以下簡稱「亨井實業公司」）向荃鈺企業社所訂購單價
    100 元、數量400 片銑刀之訂單移轉由濱江材料行接單得利
    ，而違背其任務，致生損害於荃鈺企業社其他合夥人即丁○○、丙○○分取該筆訂單利潤之利益。復於同年月19日（聲
    請簡易判決處刑書誤載為93年4 月8 日），承前概括犯意，
    將原為荃鈺企業社之客戶臺灣精星科技股份有限公司（以下
    簡稱「臺灣精星公司」）向荃鈺企業社所訂購單價100 元、
    數量500 片銑刀之訂單移轉由濱江材料行接單得利，而違背
    其任務，致生損害於荃鈺企業社其他合夥人即丁○○、丙○○分取該筆訂單利潤之利益。
二、案經丁○○訴由桃園縣政府警察局大園分局報請臺灣桃園地
    方法院檢察署檢察官偵查後聲請以簡易判決處刑。
    理  由
一、 訊據被告李慶賢、乙○○固不否認於上開時、地另行設立
     濱江材料行，並將原屬荃鈺企業社客戶之訂單接走，而由
     濱江材料行出貨之事實，惟均矢口否認有何背信犯行，二
     人均辯稱：因荃鈺企業社登記之營業項目不能經營銑刀買
     賣，經由會計師之建議，因而另行成立濱江材料行，專門
     販賣銑刀，並曾邀約告訴人丁○○共同投資設立濱江材料
     行，丁○○認為已經賠錢而不願再出資云云；被告甲○○
     另辯稱：銑刀訂單轉至濱江材料行之事，告訴人丁○○知
     情云云。惟查：
   (一)證人即告訴人，亦即與被告等合夥之丁○○，於原審中結
     證稱：被告二人將台灣精星公司之訂單由荃鈺企業社轉移
     至濱江材料行等語（見原審卷第16、27頁），於本院審理
     時經交互詰問具結證稱：甲○○、乙○○從未告訴過伊荃
     鈺企業社不能經營銑刀業務之事，他們2 人成立濱江材料
     行也沒有告訴伊，伊是在荃鈺企業社內傳真機上發現這2
     張採購單，伊才知道甲○○、乙○○有將訂單轉移的情形
     等語（見本院96年4 月12日審判筆錄第6 、10頁），證人
     丙○○於本院審理時經交互詰問具結證稱：91年10月份甲○○、乙○○來找伊出資加入荃鈺企業社，伊有投資荃鈺
     企業社來生產製造銑刀的設備，伊並不知道甲○○、乙○○成立濱江材料行的事情，是到丁○○告訴伊時才知道，
     荃鈺企業社的帳目係伊在處理，所經手荃鈺企業社銑刀買
     賣係從92年12月份開始，訂單係客戶下單後，甲○○交給
     伊，伊記帳並負責由伊的華冠公司出貨給荃鈺企業社，荃
     鈺企業社再轉售給客戶，每1 支銑刀的售價是100 元，利
     潤是47元，被告2 人從未告訴伊，會計師曾說荃鈺企業社
     不能經營銑刀買賣業務的事，被告2 人也從未告訴伊要另
     成立濱江材料行經營原來銑刀販賣業務的事，自93年3 月
     18日（即華濱江材料行設立後）伊就沒有接過被告2 人給
     伊任何表明是荃鈺企業社出售銑刀之資料，93年4 月8 日
     亨井實業公司這筆訂單，一開始是甲○○告訴伊係荃鈺企
     業社的訂單伊才從華冠公司出貨，但甲○○並沒有拿訂單
     給伊看，這筆貨款也沒有交給伊，伊不知道究竟是出貨賣
     給誰，伊不知道93年4 月19日臺灣精星公司該筆訂單的貨
     款有無匯入荃鈺企業社帳戶，因為被告已經更換荃鈺企業
     社大小章等語（見本院96年4 月12日審判筆錄第12至18頁
     ），復有台灣精星公司採購單2 紙、亨井實業公司訂購單1
     紙、濱江材料行報價書1 紙附卷足稽（見93年度發查字第
     1511號偵查卷第8 至12頁），復參以被告乙○○於原審審
     理中自承濱江材料行之電話及傳真電話均與荃鈺企業社相
     同等情，足認被告甲○○、乙○○確有將臺灣精星公司、
     亨井實業公司向荃鈺企業社購買銑刀之2 筆訂單轉移至渠
     等設立之濱江材料行之事實明確。
   (二)被告等雖辯稱轉移訂單係因荃鈺企業社未申請經營銑刀買
     賣之項目且亦曾告知丁○○云云。惟查被告等均未提出證
     據以實其說，且經證人丁○○、丙○○於本院審理時否認
     在卷，業如前述，又查偵查檢察官提出向桃園縣政府函查
     之結果，認銑刀（切割PC板之工具），依公司行號營業項
     目代碼表，並未註明「銑刀」之營業項目歸類，有桃園縣
     政府94年8 月11日府商登字第0940 218083 號函附偵查卷
     可證（見94年度調偵字第324 號偵查卷第15至21頁）。足
     認「銑刀」製造並未被排除於荃鈺企業社所登記之營業項
     目「CB01010 機械設備製造業」之外。況以被告等所稱營
     業項目問題，僅需增加營業項目即可解決，又何必大費周
     章籌資另設行號而為？另經原審訊問證人丙○○結證稱：
     銑刀本是原來訂單在荃鈺企業社作才有這些訂單，但被告
     二人又私底下設立濱江材料行，將訂單移走等語（見原審
     卷第31頁），及於本院審理時經交互詰問具結證稱：荃鈺
     企業社銑刀買賣係從92年12月份開始，訂單係客戶下單後
     ，甲○○交給伊，伊記帳並負責由伊的華冠公司出貨給荃
     鈺企業社，荃鈺企業社再轉售給客戶，每1 支銑刀的售價
     是100 元，利潤是47元等情，業如前述，被告甲○○於本
     院審理時亦自承：銑刀買賣業務在92年12月之前荃鈺企業
     社就有在做等語（見本院96年4 月12日審判筆錄第11頁）
     ，足見荃鈺企業社早已經營銑刀之買賣，其營業項目之登
     記並不影響銑刀買賣之業務。況且，果如被告等所辯，倘
     被害人丁○○曾受告知而不同意，被告等卻仍在未獲同意
     之下，逕自另設公司，移轉原屬荃鈺企業社之訂單，自已
     屬未經全體合夥人之同意而意圖為自己之利益利用合夥事
     業資源甚明。
   (三)被告甲○○雖於本院審理時又辯稱：銑刀不是荃鈺企業社
     經營之業務，實際上是「阿傑」販售，是荃鈺企業社借發
     票予阿傑云云（見本院96年4 月12日審判筆錄第19頁），
     然此與其前開所辯，為解決荃鈺企業社販售銑刀之營業項
     目問題而另設濱江材料行云云，互為矛盾，已難可採，而
     縱被告甲○○所辯為真，豈有為借人發票而另設濱江材料
     行行號之理？況此情為證人丙○○所否認，並證稱：阿傑
     是指林志潔，他是荃鈺企業社的外務，他去外面招攬販售
     銑刀業務，荃鈺企業社會給他一定成數的利潤等語（見本
     院96年4 月12日審判筆錄第19頁），被告甲○○此部分所
     辯，亦難採信。
   (四)按刑法第342 條第1 項之背信罪為結果犯，以行為人所為
     違背其任務之行為，致生損害於本人之財產或其他利益為
     要件，據證人即經管荃鈺企業社帳目之丙○○於本院審理
     時證稱：荃鈺企業社販售銑刀每支可賺取利潤47元，業如
     前述，而參諸卷內亨井實業公司、臺灣精星公司之採購單
     所載，遭被告2 人轉由濱江材料行接單之採購數量分別為
     400、500 片，以單片利潤47元計，荃鈺企業社合計損失
     18,800、23,500元，每名合夥人均攤損失後，丁○○、丙○○之損失各為4,700、5,875元。
   (五)末查被告等另辯稱：告訴人將部分屬於合夥事業之貨款自
     行挪用等語，惟查，證人丁○○、丙○○則均於原審結證
     稱：貨款係交由會計，即加入合夥之丙○○處理，除支應
     合夥支出外，並先用以清償丙○○加入時所投入之資金，
     且公司虧空，並無餘錢分給合夥人等語（見原審卷第29頁
     ）。而據被告乙○○對於被告等曾向丙○○求援，由甲○○要求丙○○投入資金以挽救經營不善之荃鈺企業社，以
     及陸續清償丙○○之債權等情於原審時均不否認（見原審
     卷第32頁）。是被告等與告訴人丁○○，證人丙○○確有
     債權債務之糾紛，且相處不睦，導致進而翻臉，而有本案
     發生。
   (六)綜上所述，是被告二人前開所辯，顯係卸責之詞，委無可
     採，被告甲○○、乙○○所為已違反其等為荃鈺企業社其
     他合夥人即丁○○、丙○○之執行合夥任務，並致荃鈺企
     業社其他合夥人之利益受損。被告等犯行堪以認定，應予
     論罪科刑。
三、查被告2 人行為後，刑法及刑法施行法部分條文業經修正公
    布，並均於95年7 月1 日施行。修正後刑法第2 條第1 項之
    規定，係規範行為後法律變更所生新舊法律比較適用之準據
    法，於修正後刑法施行後，應適用修正後刑法第2 條第1 項
    規定之從舊從輕之原則為比較，經查，修正前刑法第56條有
    關連續犯之規定，本質上為數罪，其法律效果，為以一罪論
    得加重其刑，此次修正後刑法第56條連續犯之規定，則已刪
    除，亦即連續多次犯構成要件相同之犯罪行為，須數罪併罰
    。是此次修正對於連續犯為數罪之本質並無改變，僅其法律
    效果更異而已，以修正前之論以連續犯之規定較有利於被告
    ，依修正後刑法第2 條第1 項前段、後段規定之「從舊、從
    輕」原則，自應適用被告行為時之法律，即修正前刑法第56
    條規定予以論處。
四、核被告甲○○、乙○○所為均係犯刑法第342 條第1 項之背
    信罪。被告甲○○、乙○○間有犯意聯絡及行為分擔，均為
    共同正犯。被告2 人各次荃鈺企業社訂單轉單由濱江材料行
    承接，係1 行為同時侵害荃鈺企業社其他合夥人丁○○、丙○○分取獲利之財產法益，為想像競合，應依刑法第55條規
    定論以1 罪（被告2 人行為後，刑法第28條共同正犯及第55
    條關於想像競合犯之規定，業經修正並於95年7 月1 日施行
    ，原刑法第28條由「二人以上共同實施罪之行為者，皆為正
    犯。」，修正為「二人以上共同實行犯罪之行為者，皆為正
    犯」，僅就共同正犯之條文用語修正，並不影響本件之論罪
    科刑，不生新舊法比較適用之問題；又原刑法第55條修正為
    「一行為而觸犯數罪名者，從一重處斷。但不得科以較輕罪
    名所定最輕本刑以下之刑。」，該但書規定係科刑之限制，
    為法理之明文化，非屬法律之變更，參照最高法院95年第8
    次刑事庭會議紀錄）。被告2 人先後將臺灣精星公司、亨井
    實業公司向荃鈺企業社採購銑刀之訂單分別轉由濱江材料行
    接單，其時間緊接，所犯構成要件相同，顯係基於概括犯意
    反覆所為，為連續犯，應依修正前刑法第56條規定論以1 罪
    ，並加重其刑。
五、原審以被告2 人犯罪事證明確，予以論罪科刑，固非無見。
    惟查：(一)被告2 人將亨井實業公司向荃鈺企業社採購銑刀之
    訂單轉由濱江材料行接單之時間，係在93年4 月8 日，原審
    認定係93年4 月23日；另被告2 人將臺灣精星公司向荃鈺企
    業社採購銑刀之訂單轉由濱江材料行接單之時間，係在93年
    4 月19日，原審認定係93年4 月8 日，尚有未洽；(二)刑法第
    342 條第1 項之背信罪為結果犯，以行為人所為違背其任務
    之行為，致生損害於本人之財產或其他利益為要件，如本人
    之財產或其他利益尚未致生損害，僅係有受損害之危險者，
    尚不得論以該罪之既遂犯。原審於事實欄雖載稱：「致生損
    害於荃鈺企業社即全體合夥人之利益」，但並未具體認定其
    所受損害之情形，於理由欄內就被告2 人之行為對於其餘合
    夥人本人之財產或其他利益，究竟致生如何之損害，並未為
    相當之論列，其判決理由尚非完備；(三)被告2 人前後於93年
    4 月8 日、93年4 月19日將荃鈺企業社之訂單轉單之行為，
    ，乃基於一概括犯意，客觀上存在之不同行為，在時間差距
    上，可以分開，在刑法評價上，各具獨立性，為連續犯，原
    審以1行為加以評價，亦有未合。
六、被告2 人提起本件上訴，雖無理由，惟原判決既有上開可議
    ，仍屬無可維持，應由本院將原判決撤銷改判。爰審酌被告
    2 人前均無任何犯罪紀錄，及被告對於屬合夥人之財產，與
    個人所有之財產，並無正確應予區分之法律認知及常識，祇
    因經營及利潤上之分配不均，而一時失慮為此犯行之犯罪動
    機、目的；惟其等所為究係造成其他合夥人無法分得應有利
    潤之損害，所損失之利益尚非重大；被告2 人犯後均否認犯
    行，祇知指責告訴人有錯，卻未能反省己行，又未曾與告訴
    人、丙○○洽談和解，慎思如何妥適結束合夥關係，而任憑
    此犯罪結果發生，不願面對問題，拖延其事之不負責態度，
    足認其等均無悔意之犯後態度等一切情狀，分別量處如主文
    所示之刑。末查，被告2 人行為後，刑法第41條第1 項關於
    易科罰金之折算標準規定，亦於94年2 月2 日修正公布，並
    於95年7 月1 日起施行，依修正前刑法第41條第1 項前段規
    定：「犯最重本刑為5 年以下有期徒刑以下之刑之罪，而受
    6 個月以下有期徒刑或拘役之宣告，因身體、教育、職業、
    家庭之關係或其他正當事由，執行顯有困難者，得以1 元以
    上3 元以下折算1 日，易科罰金。」，依修正前罰金罰鍰提
    高標準條例第2 條前段（現已刪除）規定，就其原定數額提
    高為100 倍折算1 日，被告行為時之易科罰金折算標準，應
    以銀元100 元以上300 元以下折算1 日，經折算為新臺幣後
    ，應以新臺幣300 元以上900 元以下折算為1 日，而修正後
    刑法第41條第1 項前段則規定：「犯最重本刑為5 年以下有
    期徒刑以下之刑之罪，而受6 個月以下有期徒刑或拘役之宣
    告者，得以新臺幣1000元、2000元或3000元折算1 日，易科
    罰金。」，經比較修正前後之易科罰金折算標準，以行為時
    即修正前之規定，較有利於被告，應依修正前刑法第41 條
    第1 項前段、修正前罰金罰鍰提高標準條例第2 條，諭知如
    易科罰金之折算標準，以資懲儆。
據上論斷，應依刑事訴訟法第455 條之1 第1 項、第3 項、第36
9 條第1 項前段、第364 條、第299 條第1 項前段，修正後刑法
第2 條第1 項前段，行為時刑法第342 條第1 項，修正後刑法第
28條、第55條，修正前刑法第56條、第41條第1 項前段，刑法施
行法第1 條之1 第1 項、第2 項前段，修正前罰金罰鍰提高標準
條例第2 條，判決如主文。
本案經檢察官嵇珮晶到庭執行職務。
中　　華　　民　　國　　96　　年　　5 　　月　　 3　　日
                  刑事第九庭審判長法  官 何信慶
                                  法  官 何燕蓉
                                  法　官 蘇琬能
以上正本證明與原本無異。
不得上訴。
    　　　　　　　　　　　　　　　書記官　邱飛鳴
中　　華　　民　　國　　96　　年　　5 　　月　　4 　　日
中華民國刑法第342條
（背信罪）
為他人處理事務，意圖為自己或第三人不法之利益，或損害本人
之利益，而為違背其任務之行為，致生損害於本人之財產或其他
利益者，處5 年以下有期徒刑、拘役或科或併科1 千元以下罰金
。
前項之未遂犯罰之。
